最　高　行　政　法　院　判　決
　　　　　　　　　　　　　94年度判字第00475號
上　訴　人　力章企業股份有限公司
代　表　人　乙○○
被 上訴 人　財政部臺北市國稅局
代　表　人　甲○○
上列當事人間因營利事業所得稅事件，上訴人不服中華民國91
年12月3日臺北高等行政法院90年度訴字第3971號判決，提起上
訴。本院判決如下：
   主  文
上訴駁回。
上訴審訴訟費用由上訴人負擔。
   理  由
一、上訴人民國（以下同）84年度營利事業所得稅結算申報，關
    於（一）利息支出原列報新台幣（以下同）115,212,723元
    ，經被上訴人予以轉正及設算遞延利息後，核定利息支出為
    74,742,675元（二）出售土地免稅所得114,973,884元，經
    被上訴人以未辦理過戶手續等由，予全數轉列權利金所得，
    並核定本期免稅所得為虧損4,172,124元。上訴人不服，申
    請復查結果，未獲准變更，提起訴願，亦遭駁回，遂向原審
    法院提起本件行政訴訟，經原審法院判決駁回其訴，上訴人
    仍不服而提起本件上訴。
二、上訴人於原審起訴主張：壹、在建工程─84年度土地設算利
    息資本化金額39,897,178元，從當年度利息支出剔除，以遞
    延費用列帳部份：(一)上訴人於79年購買中和秀朗段土地，帳
    列土地成本計455,967,751元，依行為時營利事業所得稅查
    核準則第97條第9款規定，已利息資本化25,845,732元。而
    上訴人公司於繳清土地價款後，依約由中國力霸公司於系爭
    土地上興建房屋，同時交付履約保證金3億1仟萬元予上訴人
    ，上訴人應分得之房地，亦在訂約後即已陸續預售，至84年
    預收房地款已累積達131,670,519元，而由被上訴人於查核
    上訴人公司80、81、82、83年度營利事業所得稅結算申報案
    ，對系爭合建土地並未予以設算利息乙節，益足以證明系爭
    土地已無再設算利息，轉列遞延費用之必要。惟被上訴人不
    查系爭土地購入時間（79年度）之資金流程，僅因上訴人84
    年度帳列銀行借款870,913,816元，遽認為系爭土地係運用
    銀行借款購入，援引82年12月30日修正之查核準則第97條第
    9款之新增但書規定，就系爭土地予以設算利息39,897,178
    元，轉列遞延費用。然系爭土地於提供與中國力霸公司合建
    後，於79年即已收取中國力霸公司交付之履約保證金3億1仟
    萬元，又在訂約後即已陸續預售，截至84年底已預收房地款
    131,670,519元，此一合建案系爭土地截至84年底已收回441
    ,670,519元之資金，則就該系爭土地而言，上訴人自無為購
    置該土地，而於84年再行借款之理，被上訴人竟不查系爭土
    地購入時間（79年度）之資金流程，逕予以設算利息，轉列
    遞延費用乙節，其認事用法，顯有違誤。(二)上訴人公司營收
    逐年大幅增加，81年度為2億4仟5佰萬元、82年度為6億6仟8
    佰萬元、83年度為7億8仟4佰萬元、84年度為10億1仟4佰萬
    元，公司營業額逐年增加，多角化轉投資經營，都需有銀行
    融資，此乃眾所皆知之商業行為，被上訴人對於上訴人提出
    之相關資料，顯未詳予審酌。(三)被上訴人忽略購買土地應列
    為資本支出或遞延費用者，依該查核準則第97條規定，應係
    以購買該「土地所發生之借款利息」為前提，次依財政部86
    年7月24日台財稅第861908054號函倘營利事業能證明購置土
    地價款之來源，即表示一般性貸款之利息不應予資本化或轉
    列遞延費用。被上訴人以系爭土地非屬固定資產，將系爭購
    買土地借款利息支出轉列遞延費用列帳，並無違誤。顯係未
    考量購買土地來源資金是否發生利息支出即作轉列遞延費用
    之調整。次就被上訴人答辯理由三所述謂略「其中土地價款
    150,000,000元係於上訴人所稱係企業拆借日期（79年8月29
    日）之前（79年8月21日）支付，是上訴人所訴核不足採及
    存入保證金屬上訴人之負債，非屬自有資金之範籌」一節，
    查上訴人先以自有資金支付後8日才收回同業借款支應，應
    僅發生這8日有應轉列土地成本利息的問題，且上訴人購置
    土地支付成本4億5仟餘萬元後，即與建商簽訂合建分屋出售
    契約取得保證金3億1仟萬元，則很明顯地系爭土地所增加上
    訴人自有資金之支出亦僅1億餘元，姑不論上訴人主張該不
    足之1億餘元係來自收回貸予同和農畜產公司款項159,540,0
    00元是否符合被上訴人所稱「統收統支」及「專款專用」之
    規定，但取得合建保證金3億1仟萬元係源自於系爭土地合建
    案，沒有該土地合建案即無該保證金收入，即符合「統收統
    支」及「專款專用」之規定，原處分以全部土地成本計算遞
    延費用金額，其認事及用法顯有錯誤，至於被上訴人主張存
    入保證金屬上訴人之負債，非屬自有資金範疇，查上訴人並
    不主張該存入保證金為自有資金，而係該保證金係一筆不發
    生利息支出的資金，運用該筆資金於79年度償還購地借款則
    該部份土地款於八84年度即不發生購地利息於土地持有期間
    轉列遞延費用之適用。再就上訴人購置土地之借款於79年度
    取得合建保證金時即已清償，79年度以後借款增加係作其它
    用途與該土地並無關係，因此這幾年度借款金額增加多少與
    本案系爭土地根本毫無關係，被上訴人以上訴人借款金額大
    於購買土地年度之借款金額而認為有利息支出應轉列遞延費
    用，其理由顯有錯誤。貳、土地交易增值114,973,884元轉
    列權利金所得部份：上訴人於系爭年度購置之土地，因該土
    地有增值之潛力，又因上訴人資金之需求，得以順利脫手，
    惟原持有人之前手，自82年起，向該地之地方政府辦理土地
    重測及地目變更，因迄未核准，尚無法辦理過戶，故應歸責
    於地方府行政效率之問題，原處分即遽以未辦理過戶手續，
    將土地交易增益114,973,884元全數轉列權利金，亦嫌率斷
    。為此，請撤銷訴願決定及原處分。
三、被上訴人在原審答辯則以：壹、利息支出部分：上訴人於80
    年間取得中和段秀朗段尖山腳小段第28－21地號等多筆土地
    之原始成本455,967,751元，並自行將購買系爭土地，借款
    利息，截至80年6月6日取得所有權之日止計25,845,722元列
    為資本支出。又系爭土地提供力霸公司合建房屋，併計土地
    取得成本、帳列在建工程481,813,483元。其取得系爭土地
    所有權之日後之購買土地借款利息，上訴人依查核準則第97
    條第9款前段規定，列為當期費用支出。是被上訴人依上訴
    人簽證會計師查核報告書所載，並以系爭土地非屬固定資產
    ，依查核準則第97條第9款但書規定，將系爭購買土地借款
    利息支出39,897,178元，轉列遞延費用列帳，並無違誤。次
    查依據上訴人所提示預付土地款帳頁，其中土地價款150,00
    0,000元，係於上訴人所稱關係企業同和農畜產公司返還先
    前貸款及向該關係企業拆借日期之前即79年8月21日支付，
    是上訴人所訴核無足採。上訴人雖又訴稱以79年9月12日、
    15日、17日力霸公司交付履約保證金200,000,000元、50,00
    0,000元、60,000,000元，償還同和農畜產公司抵借款295,4
    60,000元。惟查存入保證金與同業拆借款性質相同，均屬上
    訴人之負債，非屬自有營運資金範疇。是上訴人未能提示購
    買系爭土地價款之資金流程，空言主張系爭土地價款，非來
    自借款，核與上訴人原申報不符，所訴核無足採。再查上訴
    人訴稱與力霸公司訂約後即已陸續預售，截至84年底已預收
    房地款131,670,519元，系爭土地截至84年底已收回441,670
    ,519元（併計存入保證金310,000,000元），自無再行借款
    之理乙節。查存入保證金係屬負債已如前述，又查82、83及
    84年度，其長期借款325,000,000元均未見償還。短期借款
    82年度為534,000,000元、83年度為894,000,000元、84年度
    為870,913,816元。借款金額均遠大於系爭土地取得年度之
    借款總額，是上訴人所訴原借款已償還一節，核無足採。至
    80至83年度，因已逾稅捐稽徵法第21條第1項第1款所訂5年
    之核課期間，自不得再行核課。第查82年12月30日修正之查
    核準則第97條第9款增列「但非屬固定資產之土地，其借款
    利息應以遞延費用列帳，於土地出售時，作為其收入之減項
    。」但書規定。又修正後查核準則第116條規定「本準則除
    第15條之2、第97條等各該條之新增或變更規定，應自查核
    83年度營利事業所得稅結算申報時起適用外，自發布日起施
    行。」查上訴人購買系爭土地，係供作與力霸公司合建房屋
    出售，有上訴人所提示之合作建築契約書可稽，係屬商品性
    質；且上訴人併計借款利息申報在建工程成本481,813,483
    元在案。是系爭土地非屬固定資產之土地殆無疑議。被上訴
    人依行為時首揭查核準則規定，將本（84）年度發生之系爭
    購買土地借款利息轉列遞延費用，於系爭土地出售時，作為
    其收入（土地移轉登記年度）之減項，尚無違誤。依卷附上
    訴人所提示系爭土地之台灣省台北縣土地登記簿影本，辦理
    系爭土地買賣移轉登記日期為80年6月6日，並分別共同設定
    抵押權3億9千萬元（權利人為中聯信託投資股份有限公司）
    、暨3億3千9百30萬元（權利人為力霸公司）。是上訴人所
    訴係以自有資金入購入並無借款一節，核無足採。貳、出售
    資產增益114、973、884元轉列其他收入部分：查上訴人出
    售之系爭土地，係向趙顯連所購買，因法令規定致無法移轉
    。系爭土地之買賣既無產權移轉登記，則尚不生物權之效力
    。是該筆交易，上訴人所出售之標的並非土地，而是一種權
    利，故非為土地交易所得，係屬其他所得尚無違誤。又依台
    灣省非都市土地變更編定執行要點第十一點補充規定三「並
    為防止發生弊端，在上述「道路」設施興建完竣前，當地縣
    政府應先函知所轄地政事務所對其已變更編定為甲種建築用
    地部分，禁止辦理產權移轉登記事宜。」並審酌上訴人86年
    11月函復被上訴人86年11月3日財北國稅審壹字第86051815
    號函補充說明，略稱「本公司以其地目礙於政府法規之規定
    辦理地目變更不易之考量，乃於同年12月15日即時轉售」等
    語。足證上訴人事先即已知悉產權礙於法令規定，無法移轉
    之事實。是上訴人訴稱土地產權無法移轉，係地方政府行政
    效率問題一節，核與事實不符，不足採據。第查所得稅法第
    4條第16款規定，個人及營利事業出售土地，其交易所得免
    納所得稅之立法意旨，在於移轉土地之行為已核課土地增值
    稅，為免重複課稅故就土地交易所得免納所得稅。而土地增
    值稅係於土地所有權移轉時課徵。而系爭土地於84年度移轉
    行為，上訴人並未負擔土地增值稅。其利用土地之輾轉買賣
    取得價差，依所得稅法規定，即屬其他所得，而非所得稅法
    第4條第16款規定之免稅所得。是被上訴人原核定轉列為其
    他所得，尚無違誤等語，資為抗辯。
四、原審審酌全辯論意旨及調查證據之結果，以：壹、在建工程
    ─84年度土地設算利息資本化金額39,897,178元，從當年度
    利息支出剔除，以遞延費用列帳部份：一、按「營利事業所
    得之計算，以其本年度收入總額減除各項成本費用、損失及
    稅捐後之純益額為所得額。」為所得稅法第24條第1項所明
    定。次按「利息：一、．．．．九、購買土地之借款利息，
    應列為資本支出，經辦妥過戶手續後之借款利息，可作費用
    列支。但非屬固定資產之土地，其借款利息應以遞延費用列
    帳，於土地出售時，作為其收入之減項。」為行為時查核準
    則第97條第9款所規定。二、經查上訴人於80年間取得中和
    段秀朗段尖山腳小段第28－21地號等多筆土地之原始成本45
    5,967,751元，並自行將購買系爭土地，借款利息，截至80
    年6月6日取得所有權之日止計25,845,722元列為資本支出。
    又系爭土地提供力霸公司合建房屋，併計土地取得成本，本
    年度帳列在建工程481,813,483元。其取得系爭土地所有權
    之日後之購買土地借款利息，上訴人依首揭查核準則第97
    條第9款前段規定，列為當期費用支出。是被上訴人依上訴
    人簽證會計師查核報告書所載，並以系爭土地非屬固定資產
    ，依首揭查核準則第97條第9款但書規定，將系爭購買土地
    借款利息支出39,897,178元，轉列遞延費用列帳，並無違誤
    。三、上訴人主張略以79年購買中和秀朗段土地，帳列土地
    成本計455,967,751元，系爭土地於提供與中國力霸公司合
    建後，於79年即已收取中國力霸公司交付之履約保證金3億1
    仟萬元，又在訂約後即已陸續預售，截至84年底已預收房地
    款131,670,519元，此一合建案系爭土地截至84年底已收回
    441,670,519元之資金，則就該系爭土地而言，上訴人自無
    為購置該土地，而於84年再行借款之理；又上訴人購地資金
    來源為79年8月29日、31日自關係企業同和公司返還先前貸
    于之資金及再向其借入款合計455,000,000元，於79年8月29
    日、31日，繳付購買系爭土地之價款。79年9月12日、15日
    、17日中國力霸公司交付履約保證金合計310,000,000元，
    上訴人公司用於償還同和農畜產公司上述借款。而79年購入
    系爭土地時，當年度銀行借款全額從年初的483,000,000元
    ，到年底的438,000,000元，銀行借款反而減少45,000,000
    元，更加證明購入系爭土地並非運用銀行借款，被上訴人不
    查資金流程，逕自設算利息，列為遞延費用，實屬錯誤。又
    姑不論上訴人主張該不足之一億餘元係來自收回貸予同和農
    畜產公司款項159,540,000元是否符合被上訴人所稱「統收
    統支」及「專款專用」之規定，但取得合建保證金3億1仟萬
    元係源自於系爭土地合建案，沒有該土地合建案即無該保證
    金收入，即符合「統收統支」及「專款專用」之規定，原處
    分以全部土地成本計算遞延費用金額，其認事及用法顯有錯
    誤。至於被上訴人主張存入保證金屬上訴人之負債，非屬自
    有資金範籌，查上訴人並不主張該存入保證金為自有資金，
    而係該保證金係一筆不發生利息支出的資金，運用該筆資金
    於79年度償還地借款，則該部份土地款於84度即不發生購地
    利息於土地持有期間轉列遞延費用之適用，至被上訴人所主
    張83年度及84年度上訴帳載借款金額遠大於系爭土地取得年
    度之借款總額，即認為上訴人所訴原借款己償還，核無足採
    一節，查上訴人購置土地之借款於79年度取合建保證金時即
    已清償，79年度以後借款增加係作其它用途與該土地並無關
    係，因此這幾年度借款金額增加多少與本案系爭土地根本毫
    無關係等情。惟查：（一）上訴人79年購買中和秀朗段土地
    ，於同年9月10日提供與力霸公司合建房屋出售，有上訴人
    所提示之合作建築契約書可稽，是系爭土地係屬商品性質，
    非屬上訴人之固定資產甚明，嗣於本院審理中，並為上訴人
    所不爭執（4本院91年5月16日準備程序筆錄），合先明。
    （二）上訴人主張預付土地款係向同和公司借入一節，經查
    ，依上訴人所提出其預付土地款之帳簿節本，79年8月29日
    31日之交易情形為「貸：350,000,000元」、「貸：105,000
    ,000元」與其主張同日期同和公司返還上訴人先前貸之資金
    及再向其借入之金額159,540,000元及再向其借入295,460,0
    00元不符，且上訴人並未提出其資金流程，及相關原始憑證
    供核，其主張不足採信。至所稱以所收取力霸公司合建保證
    金清償同和公司借款部分，經查，存入保證金與同業拆借款
    性質相同，均屬上訴人之負債，非屬自有營運資金範籌。且
    就上訴人所提出同業往來同和公司帳簿影本觀之，就其主張
    向同和公司借款後，雖其應付同業往來在79年9月12日至同
    月25日間減少309,440,000元，惟上訴人並未能提出其全部
    往來資金相關帳證供被上訴人查核，尚不足證明其付款來源
    係由上揭合建保證金挹注，是無論所稱借款或清償，均不符
    「統收統支」及「專款專用」之規定，在上訴人全部資金混
    合使用之情況下，亦無從證明本件購地資金係來自於同和公
    司及確已清償之事實。（三）再查上訴人所稱與力霸公司訂
    約後即已陸續預售，截至84年底已預收房地款131,670,519
    元，連同力霸公司給付之合建保證金310,000,000元，已足
    支應系爭購地款，自無再行借款之理乙節。惟查存入保證金
    係屬負債已如前述；又查82、83及84年度，其長期借款325,
    000,000元均未見償還。短期借款82年度為534,000,000元、
    83年度為894,000,000元、84年度為870,913,816元。借款金
    額均遠大於系爭土地取得年度之借款總額，而上訴人所主張
    之借款及清償資金無法辨明來源已如上述，則上訴人所訴原
    借款已償還一節，亦不足採信。（四）另查，上訴人本期申
    報該土地原始成本455,967,751元，並將購買系爭土地借款
    利息，截至80年6月6日取得所有權之日止計25,845,722元列
    為資本支出，併計土地取得成本，本年度帳列在建工程481,
    813,483元。而依上訴人所稱之79年2月21日公布之查核準則
    第79條第9款「購買土地之「借款」利息，應列為資本支出
    ，經辦妥過戶手續或交付使用後之「借款」利息，可作費用
    列支。」上訴人80年度申報，復已就系爭土地自行設算利息
    資本化，益見至80年6月6日止，系爭借款並未清償，上訴人
    主張已經清償，與其申報不符，要無可信。（五）再參諸上
    訴人在取得所有權後，即分別共同設定抵押權3億9千萬元（
    權利人為中聯信託投資股份有限公司）、暨3億3千9百30萬
    元（權利人為力霸公司），有上訴人所提示系爭土地之台灣
    省台北縣土地登記簿影本附於原處分卷可參，而上訴人所稱
    系爭土地價款借款已清償一節，不足採信，已如上述，是上
    訴人所訴並無借款一節，核無足採，至其是否向銀行借款，
    要非所問。被上訴人依行為時首揭查核準則規定，將本（84
    ）年度發生之系爭購買土地借款利息轉列遞延費用，於系爭
    土地出售時，作為其收入（土地移轉登記年度）之減項，並
    無違誤。訴願決定予以維持，亦無不合，上訴人此部分起訴
    意旨為無理由，應予駁回。貳、出售資產增益114,973,884
    元轉列其他收入部分：一、按「營利事業之總機構在中華民
    國境內，應就其在中華民國境內外全部營利事業所得稅，合
    併課徵營利事業所得稅。」「左列各種所得，免納所得稅：
    一、．．．十六、個人及營利事業出售土地．．．其交易之
    所得。」分別為所得稅法第3條第2項前段及第4條第16款所
    明定。二、上訴人出售土地免稅所得114,973,884元，經被
    上訴人以未辦理過戶手續，予全數轉列權利金所得，經核亦
    無不合。上訴人不服，主張略以係該地之地方政府辦理土地
    重測及地目變更，因迄未核准，尚無法辦理過戶，故應歸責
    於地方府行政效率之問題，原查即遽以未辦理過戶手續，將
    土地交易增益114,973,884元全數轉列權利金，亦嫌率斷云
    云。惟查：（一）上訴人出售之系爭土地，係向趙顯連所購
    買，因法令規定致無法移轉。依民法第758條規定：「不動
    產物權，依法律行為而取得、設定、喪失及變更者，非經登
    記，不生效力。」系爭土地之買賣既無產權移轉登記，則尚
    不生物權之效力。是該筆交易，上訴人所出售之標的並非土
    地，而是一種權利，故非為土地交易所得，係屬其他所得。
    （二）次查依台灣省非都市土地變更編定執行要點第十一點
    補充規定三「並為防止發生弊端，在上述「道路」設施興建
    完竣前，當地縣政府應先函知所轄地政事務所對其已變更編
    定為甲種建築用地部分，禁止辦理產權移轉登記事宜。」並
    審酌上訴人86年11月函復被上訴人86 年11月3日財北國稅審
    壹字第86051815號函補充說明，略稱「本公司以其地目礙於
    政府法規之規定辦理地目變更不易之考量，乃於同年12月15
    日即時轉售」等語。足證上訴人事先即已知悉產權礙於法令
    規定，無法移轉之事實。是上訴人訴稱土地產權無法移轉，
    係地方政府行政效率問題一節，核與事實不符，不足採據。
    （三）再查，所得稅法第4條第16款規定，個人及營利事業
    出售土地，其交易所得免納所得稅之立法意旨，在於移轉土
    地之行為已核課土地增值稅，為免重複課稅故就土地交易所
    得免納所得稅。而土地增值稅係於土地所有權移轉時課徵。
    而系爭土地於84年度移轉行為，上訴人並未負擔土地增值稅
    。其利用土地之輾轉買賣取得價差，依所得稅法規定，即屬
    其他所得，而非首揭所得稅法第4條第16款規定之免稅所得
    。是被上訴人原核定，依首揭規定轉列為其他所得，亦無違
    誤。訴願決定予以維持，亦無不合，上訴人此部分起訴意旨
    亦為無理由，應予駁回。
五、本院經查：(一)、上訴意旨略以：(1)倘營利事業能證明購置土
    地價款之來源，即表示一般性質款之利息，不應予資本化或
    轉列遞延費用，因此原判決以系爭土地非屬固定資產，即認
    定應將系爭土地利息支出轉列遞延費用，顯有違誤。(2)、有
    關帳載不符及未能提示相關憑證一項：上訴人主張同日期返
    還先前貸入款及借入金額之159,540,000元及295,460,000元
    合計為455,000,000元與79年8月29日31日之交易情形為貸：
    35 0,000,000元、貸：105,000,000元合計亦為455,000,000
    元，並無不符，原判決認事顯有錯誤，至於上訴人未提出其
    資金流程及相關原始憑證一項，由於被上訴人或原審法院並
    未曾要上訴人提示其他憑證，上訴人當然也不知所提資料是
    否足夠，且本案提出復查時間為民國88年12月間，79年度相
    關銀行對帳單據已逾會計憑證應保存5年規定時間，上訴人
    已銷毀，倘被上訴人或原審法院向上訴人表示另有相關憑證
    提示之需要時，上訴人自當另行向金融機構請求調閱，因此
    上訴人非不能提示而係被上訴人未有要求提示相關憑證之請
    求。有關存入保證金支應土地款，而存入保證金與同業借款
    性質相同一項：查上訴人並無主張該存入保證金為自有資金
    ，而係主張該保證金係一筆不發生利息支出的資金，運用該
    筆資金於79年度償還購地借款後，該部份土地款於84年度即
    不發生購地利息於土地持有期間轉列遞延費用之適用，是為
    上訴人所主張。原判決認為存入保證金與同業借款性質相同
    ，均屬上訴人之負債非屬自有營運資金，即認為應有購地利
    息於土地持有期間轉列遞延費用之適用，顯有錯誤，存入保
    證金與同業借款雖同為負債科目，但存入保證金並不會發生
    利息支出，其性質係為防止合建廠商在興建過程發生任何損
    害地主權益，諸如倒閉不能使合建土地回後原狀等而收取之
    保證金，於合建完成時無息歸還，上訴人以收得的保證金支
    付購地款，嗣合建土地出售後即可歸還保證金，因此全部土
    地價款455,000,000元，以保證金支付310,000,000元很明顯
    地運用自有資金的部份僅一億餘元，姑不論該1億餘元是否
    如上訴人所述來自收回同業借款之自有資金，被上訴人以全
    部土地價款（4億餘元）金額計算應轉列遞延費用的利息支
    出即有錯誤。又上訴人係於79年度購地付款，土地款已於79
    年購地年度支付，則82至84年度借款金額根本與本案系爭土
    地無關，查79年度銀行借款金額由期初3億8千3百萬元反而
    減為期末3億3仟8百萬元，共減少5仟萬元，應付商業本票借
    款期初及期末均為1億元，足證系爭土地並無增加79年度銀
    行借款，自無應將本年度與系爭土地無關之借款利息轉列遞
    延費用之適用，被上訴人居然以與購地成本無關之84年度銀
    行借款金額增加及銀行借款遠低於土地成本之理由而據以論
    斷借款未清償，原判決據以作為本年度之借款利息應予轉列
    遞延費用其認事用法顯有違誤。(3)、80年6月以前購買系爭
    土地款項已支付，正辦理過戶手續以達使用狀態，且當年度
    帳上有利息支出同時符合財務公報利息資本化的規定，因此
    按財務會計準則規定計算應有資本化金額，且行為時營利事
    業所得稅查核準則第97條第9款規定為「購買土地借款利息
    ，應列為資本支出，經辦妥過戶手續後，可作費用列支」，
    尚未有「非屬固定資產之土地借款利息應以遞延費用列帳的
    規定」（83年修正後才加入），因此若依當時法定規定作利
    息資本化計算後，無後續持有期間利息轉列遞延費用的問題
    ，且財政部86年7月24日台財稅第861908054號函「土地借款
    利息之範圍，除專案貸款利息得個別認定外，尚包括一般貸
    款利息。至一般性貸款是否與購置該土地有關，應由該營利
    事業就其資金來源之運用，提出充分之說明，以憑查核認定
    。」的規定係在民國86年才由財政部頒佈，上訴人在80年度
    當然無必要舉證，也無解釋令的依據去說明購地價款於80年
    度無利息資本化之需要，因此才會依財務會計準則規定計算
    利息資本化，不料郤為被上訴人據以認定係上訴人自承借款
    購地之證據等語，指摘原判決認事用法顯有違租稅法定主義
    。(二)、上訴人於80年間取得中和段秀朗段尖山腳小段第28－
    21 地號等多筆土地之原始成本455,967,751元，並自行將購
    買系爭土地，借款利息，截至80年6月6日取得所有權之日止
    計25,845,722元列為資本支出。又系爭土地提供力霸公司合
    建房屋，併計土地取得成本，本年度帳列在建工程481,813,
    483元。其取得系爭土地所有權之日後之購買土地借款利息
    ，上訴人依行為時營利事業所得稅查核準則第97條第9款前
    段規定，列為當期費用支出，是被上訴人依上訴人簽證會計
    師查核報告書所載，並以系爭土地非屬固定資產，依行為時
    營利事業所得稅查核準則第97條第9款但書規定，將系爭購
    買土地借款利息支出39,897,178元，轉列遞延費用列帳，於
    法尚無不合。(三)、原判決對於上訴人在原審所主張有利之論
    點何以不採，均已詳加論述，認事用法均妥適，上訴意旨仍
    執前詞就原審取捨證據、認定事實之職權行使指摘其違誤，
    尚不足認原判決有不適用法規或適用法規不當之違誤，應認
    其上訴為無理由，予以駁回。
六、據上論結，本件上訴為無理由，爰依行政訴訟法第255條第1
    項、第98條第3項前段，判決如主文。
中    華    民    國    94    年    3     月    31    日
                  第四庭審判長法  官　徐　樹　海
                              法  官　高　啟　燦
                              法  官　吳　錦　龍
                              法  官　黃　合　文
                              法  官　林  茂  權
以  上  正  本  證  明  與  原  本  無  異
中    華    民    國    94    年    4    月    1      日
　　　　　　　　　　　　　　　書記官　蘇　金　全
